【裁判字號】    90,台上,4386
【裁判日期】    900719
【裁判案由】    貪污等罪
【裁判全文】
最高法院刑事判決                                九十年度台上字第四三八六號
    上  訴  人  台灣高等法院台中分院檢察署檢察官
    被      告  甲○○
                乙○○
                丙○○
右上訴人因被告等貪污等罪案件，不服台灣高等法院台中分院中華民國九十年一月三
十日第二審判決（八十九年度上訴字第九一二號，起訴案號：台灣台中地方法院檢察
署八十八年度偵字第九三四六、一九一五三號），提起上訴，本院判決如左：
    主  文
原判決撤銷，發回台灣高等法院台中分院。
    理  由
本件原判決以經審理結果，認第一審以不能證明被告甲○○、乙○○、丙○○犯罪諭
知無罪之判決，並無不合，應予維持，爰引用第一審判決書記載之證據及理由，駁回
檢察官在第二審之上訴，固非無見。
惟查：(一)、刑事訴訟法第三百七十一條規定得不待被告陳述逕行判決者，以經合法傳
喚，而無正當之理由不到庭，始得為之。本件原審定期民國九十年一月十七日為審判
期日之傳票送達被告丙○○後，該被告具狀以其甫於八十九年十二月二十四日生產一
男嬰，尚坐月子調養身體期間，並檢附行政院國軍退除役官兵輔導委員會台中榮民總
醫院出生證明書，證明不能到庭之理由，聲請展期（見原審卷第一二六－一二八頁）
，尚難謂無正當理由，原審不待其到庭陳述而逕行判決，於法顯有未合。(二)、證據雖
已調查而其內容尚未明瞭者，即與未經調查無異，如遽行判決，仍屬應於審判期日調
查之證據，而未予調查之違法。原判決引用第一審判決書記載，其中以經函台中縣政
府工務局查覆結果，認被告乙○○領有該縣政府建設局七○建都營字第一三八八號臨
時建築物使用執照，係依據「都市計畫公共設施保留地臨時建築使用辦法」所核發，
可證為合法建物，有該縣政府民國八十九年二月二十五日（八九）府工建字第四五五
八三號函一紙可按。並以本件坐落豐原市○○段二三二地號與一七六地號於土地重劃
前均包含在下南坑段六○三之四號地內，後增加六○三之三四號即土地重劃後編訂之
博愛段一七六地號，……足徵博愛段一七六地號與二三二地號土地雖屬不同地號，然
二土地原為同一基地之相鄰土地，……原公共設施保留地之博愛段二三二地號既已闢
為第十－十四道路，第一七六地號即可依前揭辦法就地整建云云。經稽之卷附之土地
登記簿謄本所載博愛段第一七六地號重劃前係下南坑段六○三－三四地號，而博愛段
第二三二地號重劃前係下南坑段六○三－四地號，有該土地登記簿謄本在卷足按（見
一審卷第一九○－一九四頁）。上述之博愛段一七六地號與二三二地號既分屬二不同
之土地。而台中縣政府建設局七○建都營字第一三八八號臨時建築物使用執照之建物
係坐落在重劃前之下南坑段六○三－四地號，申請建造之林阿塗（乙○○之父）並於
建築時出具切結書載明建竣後倘有接獲政府開闢或其他設施使用通知，定在期限內絕
無異言，不要任何補償，拆除復原回歸政府。此亦有被告乙○○之父林阿塗於七十年
三月二日出具之切結書影本在卷可稽（見八十八年度偵字第九三四六號卷第二五－二
七頁）。則一審判決認定博愛段一七六地號與二三二地號雖屬不同地號，然二土地原
為同一基地之相鄰土地，已與卷內證據資料，不相符合。再上開認係「合法建物」已
因其基地即博愛段二三二地號，業經徵收而全部拆除，並由林阿塗領取全部補償費，
復有豐原市公所建築改良物調查表及台中縣豐原市都市計畫第十－十四號道路新開闢
工程用地徵收建築改良物補償清冊等影本在卷足按（見八十八年度偵字第一九一五三
號偵查卷第一二六、一二七頁）。被告乙○○另在博愛段一七六地號之建物即豐原市
○○路三十八巷三十六－一號鋼架造二層樓房屋能否謂其係依「台灣省拆除合法建築
物賸餘部分就地整建辦法」所整建完成之合法建築，非無研酌餘地，一、二審均未就
此函主管建築之台中縣政府查明，遽認原公共設施保留地之博愛段二三二地號既已闢
為第十－十四號道路，博愛段一七六地號即可依前揭辦法就地整建，而為有利被告等
之判斷，顯有證據調查未盡及理由矛盾之違法。(三)、被告之自白固不得作為犯罪之唯
一證據，而須以補強證據證明其確與事實相符。而所謂之補強證據，並非以證明犯罪
構成要件之全部事實為必要，倘其得以佐證自白之犯罪非屬虛構，能予保障所自白之
真實性，即已充分。被告甲○○於法務部調查局台中縣調查站調查中供稱：「八十年
五、六月間，我與乙○○至現場勘查，……發現博愛段一七六號土地上已搭建完成一
棟二層鐵架違章建築，因當時博愛段二三二號土地上之建物尚未拆除……，該二建物
並無毗鄰，亦非拆除合法建物後之賸餘部分，根本不能以就地整建方式辦理，但因乙
○○再三請求協助取得該違建之合法使用文件，所以才向乙○○表示，……將逕以該
二三二號地上之建物與同段一七六號地上之違章係屬同一宗建物……整建，我向乙○
○表示須補送該違章建物之設計圖及就地整建之圖說資料，向豐原市公所提出申請，
……我會配合儘速取得該就地整建案之完工證明，……。八十年七月三十日丙○○提
出申請，……我在當天受理，……即在『建造執照審查表』簽註審查結果『符合規定
』，經課長杜榮仁用印並代為決行，……八十年七月三十一日核發建築執照，並定完
工期限自開工日起七個月內完工，……八十年八月十二日乙○○申報開工日為八十年
八月八日，……八十年八月三十日丙○○向林提出完工申請書，即會同丙○○至現場
勘查，發現該違章建築圍牆應拆除，二樓牆面之三扇窗戶應予遮蓋始符合規定，……
八十年九月一日收到改善之照片確認已符合就地整建辦法規定限制後，即於八十年九
月二日簽擬審查結果符合規定，經課長杜榮仁親閱用印並代為決行，於當天即核發該
完工證明予乙○○。」「……我當時基於同情乙○○因土地被徵收，汽車修配廠將被
拆除，……乃在明知乙○○申請之就地整建案並不符合就地整建辦法規定下，仍同意
予以協助違法取得……完工證明。」並參以卷附之建造執照審查表、土地使用權同意
書、土地登記簿謄本、地籍圖謄本、建築工程開工報告書、台中縣豐原鄉公所函、拆
除合法建築物剩（賸）餘部分就地整建完工申請書、使用執照審查表、照片等（見八
十八年度偵字第一九一五三號卷第二二－二七、一○二－一二五頁）以觀，該被告之
自白與事實並無不符，自得採為認定被告等犯罪之證據，原審竟恝置不顧，徒以被告
甲○○之上開自白與告發人朱清和及被告丙○○之所供不同，且甲○○於一審審理時
改稱該博愛段一七六號土地確係空地，尚非不足採信，遽為被告等均無罪之判決，不
無違背證據法則之違法。檢察官上訴意旨執以指摘原判決不當，尚非全無理由，應認
原判決有撤銷發回更審之原因。
據上論結，應依刑事訴訟法第三百九十七條、第四百零一條，判決如主文。
中      華      民      國     九十     年      七      月     十九     日
                              最高法院刑事第三庭
                                  審判長法官  陳  錫  奎
                                        法官  洪  清  江
                                        法官  李  伯  道
                                        法官  呂  丹  玉
                                        法官  花  滿  堂
      右正本證明與原本無異
                                              書  記  官
中      華      民      國     九十     年      七      月    二十五    日


司法院資訊處製作；財團法人民間司法改革基金會備份。
